【裁判字號】    99,台上,1072
【裁判日期】    990225
【裁判案由】    違反毒品危害防制條例
【裁判全文】
最高法院刑事判決            九十九年度台上字第一０七二號
上  訴  人  甲○○
            乙○○
上 列一 人
選任辯護人  曾耀聰律師
上  訴  人  丙○○  男民國○○年○○月○○日生
                    身分證統一編號：Ｚ000000000
                    住台灣省彰化縣田中鎮○○路○段286巷34
                    號（在押）
上列上訴人等因違反毒品危害防制條例案件，不服台灣高等法院
台中分院中華民國九十八年十一月三日第二審更審判決（九十八
年度上重更(一)字第一三號，起訴案號：台灣彰化地方法院檢察署
九十六年度偵字第九七九０、一０一一五號），提起上訴，本院
判決如下：
    主  文
原判決關於甲○○、乙○○部分撤銷，發回台灣高等法院台中分
院。
其他上訴駁回。
    理  由
甲、撤銷發回（即甲○○、乙○○）部分：
本件原判決認定上訴人甲○○、乙○○有原判決附表（下稱附表
）一所示違反毒品危害防制條例之犯行（乙○○係與甲○○共同
犯附表一編號九、十四、十六所示部分之罪），因而撤銷第一審
關於各該部分之科刑判決，改判分別論處如附表二、三所示之罪
刑（其定執行刑之主刑部分，甲○○應執行有期徒刑十四年，乙
○○應執行有期徒刑十一年），固非無見。
惟查：(一)、甲○○、乙○○行為後，毒品危害防制條例第四條、
第十七條業於民國九十八年五月二十日修正公布，並已生效，修
正後第四條第一、二項之法定本刑罰金部分均經提高，同條例第
十七條並修訂為「犯第四條至第八條、第十條或第十一條之罪，
供出毒品來源，因而查獲其他正犯或共犯者，減輕或免除其刑。
（第一項）」「犯第四條至第八條之罪於偵查及審判中均自白者
，減輕其刑。（增訂第二項）」，自屬法律有變更；原判決綜合
比較新舊法之結果，並認應依刑法第二條第一項前段之規定，適
用有利於甲○○、乙○○之裁判時法律。準此，原判決既認定甲
○○對於本件販賣海洛因、販賣甲基安非他命、轉讓海洛因之行
為，及乙○○對於附表一編號十四、十六所示販賣海洛因之行為
均自白不諱，附表一編號九所示乙○○販賣海洛因之行為，亦經
其於第一審審理中供認在卷，甲○○所為係犯毒品危害防制條例
第四條第一項之販賣第一級毒品、同條第二項之販賣第二級毒品
、同條例第八條第一項之轉讓第一級毒品罪，乙○○各該行為亦
均犯同條例第四條第一項之販賣第一級毒品罪等情，且甲○○、
乙○○於偵查中均有坦認販賣毒品之情事，並均於第一審對檢察
官起訴之犯罪事實為認罪之表示（見第九七九０號偵查卷第六、
七、一九０至一九二頁，第一審卷第二四七、二五一、二五二頁
），是倘甲○○、乙○○均曾於偵查及審判中自白犯罪，則其等
除供出毒品來源，因而查獲其他正犯或共犯部分，應依前引修正
後毒品危害防制條例第十七條第一項規定減輕或免除其刑外，應
即併有同條第二項減輕其刑規定之適用。原判決以甲○○、乙○
○之犯罪情狀顯可憫恕，均依刑法第五十九條之規定酌減其刑，
並以其等均於偵查中分別供出毒品來源為杜松盛，再依修正後毒
品危害防制條例第十七條之規定，就其中販賣第一級毒品部分，
予遞減輕其刑（見原判決第二五頁）；其對於甲○○、乙○○上
揭是否係於偵查及審判中均自白犯罪，而有再依前引規定減輕其
刑之情形，並未遑審究說明，自難謂無理由不備及不適用法則之
違誤。(二)、甲○○於警詢時及偵查中供稱：其自九十六年五月十
五日起至同年十月十五日止，共六、七次，每次向杜松盛購買新
台幣（下同）六千元之海洛因一包（內有十二小包）及四千元之
甲基安非他命一包，並與友人洪允文合資一萬二千元，於九十六
年九月二十一日凌晨向杜松盛購得半錢海洛因（分成一包及十二
小包），另合資四千元向杜松盛購得甲基安非他命半錢（分成二
包）等語，乙○○亦供述甲○○之海洛因係購自杜松盛，及其於
九十六年十月七日晚間與杜松盛之通訊監察譯文，係其向杜松盛
購得五千元海洛因（共五包）之通話等語，警方因而認其查獲杜
松盛，杜松盛並經檢察官起訴涉犯販賣第一級毒品罪嫌（台灣彰
化地方法院檢察署九十七年度偵字第四四三四號），有該案件之
偵查及第一審卷宗可稽，固屬無訛。但杜松盛於該被訴販賣第一
、二級毒品之違反毒品危害防制條例案件，僅其中九十六年九月
二十一日凌晨出售海洛因、甲基安非他命各半錢予甲○○、洪允
文，及於同年十月七日晚間販賣五包海洛因予乙○○部分，經第
一審台灣彰化地方法院以九十五年度訴字第二八五一號案件判決
有罪；且該有罪判決，上訴後雖經原審法院以九十八年度上訴字
第九二八號案件駁回上訴，嗣經杜松盛提起第三審上訴，則經本
院於九十八年九月三日以九十八年度台上字第五０二八號案件，
撤銷原判決，發回原審法院更為審理在案（其發回意旨略以：該
第二審判決所憑通訊監察譯文，並無甲○○所證述之毒品交易數
量與價款內容，亦無乙○○所證述毒品交易與價款內容，其認定
事實引用之證據與卷內資料不符，有證據上理由矛盾之違法，且
該通訊監察錄音內容，是否確為杜松盛與甲○○、乙○○間之對
話，尚待查明等情）。是依原審於九十八年十一月三日判決時之
現存訴訟資料所顯示，甲○○、乙○○有無供出毒品來源，因而
查獲其他正犯或共犯之具體情事，及甲○○販賣甲基安非他命部
分是否亦有供出毒品來源，因而查獲其他正犯或共犯，而應依前
揭規定減輕其刑之情形，俱允有再加詳求之餘地。況依前開杜松
盛違反毒品危害防制條例案件第一審判決所認定，甲○○、乙○
○分別係於九十六年九月二十一日、同年十月七日向杜松盛購買
海洛因、甲基安非他命，而附表一所列毒品交易日期則多有在該
時間之前者，關於該之前部分之各次獨立犯罪，如何堪認甲○○
、乙○○亦有供出毒品來源，因而查獲其他正犯或共犯之情事，
得適用前揭規定減輕其刑，即難謂無疑。原判決未為究明，遽以
甲○○、乙○○經供出毒品來源為杜松盛，而就其中販賣第一級
毒品部分，全部均依修正後毒品危害防制條例第十七條之規定，
予以減輕其刑，復僅認販賣第一級毒品部分有該減輕其刑之適用
，對於甲○○販賣甲基安非他命部分何以並無該適用，則未置一
詞，而不盡一致，其認事用法俱難認允洽。以上或為甲○○、乙
○○上訴意旨所指摘，或為本院得依職權調查之事項，應認原判
決關於甲○○、乙○○部分仍有撤銷發回更審之原因。
乙、丙○○部分：
按刑事訴訟法第三百七十七條規定：上訴於第三審法院，非以判
決違背法令為理由，不得為之。是提起第三審上訴，應以原判決
違背法令為理由，係屬法定要件。如果上訴理由書狀並未依據卷
內訴訟資料，具體指摘原判決不適用何種法則或如何適用不當，
或所指摘原判決違法情事，顯與法律規定得為第三審上訴理由之
違法情形，不相適合時，均應認其上訴為違背法律上之程式，予
以駁回。本件原審經審理結果，認為上訴人丙○○有附表一編號
二三（下稱Ａ案）、二四（下稱Ｂ案）所示與甲○○共同販賣海
洛因予以不詳姓名男子之事實，均為明確，因而撤銷第一審關於
丙○○部分之科刑判決，於為毒品危害防制條例之法律新舊比較
後，改判論丙○○以共同販賣第一級毒品，共二罪，各處有期徒
刑十年二月，及分別為相關從刑之宣告，主刑部分並定其應執行
有期徒刑十年六月。已詳敘其調查、取捨證據之結果及憑以認定
犯罪事實之心證理由。並就丙○○否認犯行之供詞及其所辯各語
認非可採，予以論述及指駁。從形式上觀察，原判決關於丙○○
部分尚無足以影響判決結果之違背法令情形存在。丙○○上訴意
旨略稱：(1)原判決依甲○○之證詞，以丙○○知悉「拿海洛因是
要錢的」，及卷附通訊監察譯文中，甲○○向該購買毒品之不詳
姓名男子表示「東西我有多給你了」，並予追問「你什麼時候要
給我」之語，而認定丙○○有參與Ａ案之犯行，係以臆測、推論
方法為丙○○不利論斷，有違證據法則。且該不詳姓名人實際上
並未取得海洛因，丙○○又未與甲○○謀議共同販入再賣出，縱
有Ａ案犯行，僅屬未遂，原判決依既遂論罪，有不適用法則之違
法。(2)關於Ｂ案，依丙○○與甲○○間通話之通訊監察譯文，該
不詳姓名男子僅係透過丙○○代為向甲○○轉達販賣毒品之意，
丙○○所為應係犯幫助施用第一級毒品罪，原判決論為販賣海洛
因之共同正犯，其適用法則違誤。(3)原判決對於丙○○與甲○○
向何人買入海洛因，價格如何，有無差價利潤可圖，均未說明認
定之依據及理由，即認具營利之意圖，有不適用法則及理由不備
之違法。(4)丙○○僅有Ａ案、Ｂ案二次犯行，所得區區一千元，
原判決卻予處刑及定應執行有期徒刑十年六月，違背罪刑相當性
之比例原則，有不適用法則或適用不當之違法等語。惟查：(一)、
採證認事、取捨證據及證據證明力之判斷，乃事實審法院之職權
，苟其採證認事之論斷無違證據法則，即不容任意指為違法。原
判決認定丙○○有Ａ案、Ｂ案之販賣海洛因犯行，係以各該事實
，有丙○○與甲○○之供述（均供陳有各該交付海洛因之行為，
丙○○並於偵查中陳稱Ａ案通訊監察譯文中所稱「純白的」是代
表剪掉分裝毒品夾鏈袋上封口紅色部分者為五百元毒品之記號〈
另未剪者為一千元毒品量〉，及於第一審供陳Ｂ案部分有交付海
洛因予一名年約三十多歲男子之行為等語）、卷附通訊監察譯文
（甲○○、丙○○間關於共同販賣海洛因予不詳姓名人之通話內
容）等可稽。參以甲○○於Ａ案通訊監察譯文中，有向該不詳姓
名男子表示「東西我有多給你了」，並追問「你什麼時候要給我
」之語，可知甲○○當時係出售一定數量、金額之海洛因予該不
詳姓名男子，而由丙○○攜帶毒品至約定地點放置以為交付。又
依甲○○與丙○○間通訊監察譯文內容，及上述丙○○於第一審
之供述，可知甲○○當時係出售五百元數量之海洛因予該年約三
十多歲之不詳姓名男子，由知情之丙○○將毒品持至約定地點交
付上開男子無訛。並敘明：海洛因量微價高，販賣者率有暴利可
圖，苟非意圖販賣營利，一般人焉有可能甘冒重度刑責而販賣，
堪認丙○○與甲○○確有營利之意圖；丙○○知情且與甲○○共
同為各該犯罪構成要件之行為，均為販賣第一級毒品之共同正犯
，丙○○所辯其所為僅屬幫助施用毒品行為云云，並無可採各等
情。俱憑卷證審認、論駁至詳。其推理論斷衡諸經驗及論理等證
據法則皆無違背，即不容指為違法。(二)、原判決對於丙○○部分
經說明其審酌量刑之情形，並在法定刑度內而為量刑，尚無逾越
法律規定範圍或濫用權限情事，丙○○上訴意旨泛指原審量刑過
重，並非適法之第三審上訴理由。經核丙○○上訴意旨，係置原
判決所為明白論斷於不顧，仍持已為原判決指駁之陳詞，專憑己
意再事爭辯，或任意指摘原判決違法，難認已符合首揭法定之第
三審上訴要件，其上訴違背法律上之程式，應予駁回。
據上論結，應依刑事訴訟法第三百九十七條、第四百零一條、第
三百九十五條前段，判決如主文。
中    華    民    國  九十九  年    二    月  二十五  日
                      最高法院刑事第九庭
                          審判長法官  邵  燕  玲
                                法官  李  伯  道
                                法官  孫  增  同
                                法官  李  英  勇
                                法官  施  俊  堯
本件正本證明與原本無異
                                      書  記  官
中    華    民    國  九十九  年    三    月    一    日
                                                      v

司法院資訊處製作；財團法人民間司法改革基金會備份。
